【裁判字號】    95,訴,6545
【裁判日期】    950815
【裁判案由】    清償借款
【裁判全文】
臺灣臺北地方法院民事判決              95年度訴字第6545號
原      告  合作金庫商業銀行股份有限公司
法定代理人  丁○○
訴訟代理人  戊○○
被      告  甲○○
            乙○○
上列當事人間請求清償借款事件，本院於民國95年8月8日言詞辯
論終結，判決如下：
    主    文
被告應連帶給付原告新台幣陸拾壹萬捌仟壹佰陸拾壹元，及自民
國95年1月17日起至清償日止，按年息2.97%計算之利息，並自民
國95年2月18日起至清償日止，其逾期在6個月以內者，按上開利
率10%，逾期超過6個月部分，按上開利率20%計算之違約金。
訴訟費用由被告連帶負擔。
本判決於原告以新台幣貳拾萬柒仟元供擔保後，得假執行。
    事實及理由
一、本件依兩造所簽立之借據其他約定事項第11條約定，立約人
    對貴行（按即原告）所負之各宗債務，合意以（空白）地方
    法院或臺北地方法院即本院為第一審管轄法院，本院就本件
    自有管轄權。
二、原告主張：被告甲○○於民國92年9月17日邀同另被告乙○
    ○為連帶保證人，向其借款新台幣（下同）90萬元，約定借
    款期間自92年9月17日起至99年9月17日止，並自92年10月17
    日起，本息以每1個月為1期，共分84期平均攤還，利息按其
    公告之定儲指數利率加碼年息1.1%計付；如未按期攤還本息
    時，自逾期之日起6個月內按原放款利率10%，逾6個月部份
    按原放款利率20%計付違約金。惟被告甲○○僅攤還本息至
    95年1月16日止，尚欠其本金618,161元，及自95年1月17日
    起之利息、違約金，利率現依定儲指數利率1.87%加碼年息
    1.1%，即年息2.97%計算；經其屢次催討，均不置理，依約
    定被告已喪失期限利益，該筆借款視為全部到期，應立即清
    償積欠本金及其利息、違約金，而被告乙○○既為連帶保證
    人，依法自應負連帶清償責任，為此提起本件訴訟等語。並
    聲明：除假執行擔保金額外，如主文第1項所示。
三、被告對於上開借款之事實均不爭執，對於借據原本上簽名真
    正亦均無意見，惟以：伊等當時請一個朋友辦理，向日盛銀
    行貸100萬元，轉78萬元去清償丙○的借款，但朋友卻將轉
    貸的錢領走，領款的印章是偽造的，轉貸的動作不確定丙○
    是否知道。已經與丙○談過，被盜領的部分丙○要求提告，
    不承認有74萬元的提款；被盜領的錢是因為銀行審核不嚴，
    所以錢被用偽刻的印章領走，這點銀行也有責任等語，資為
    抗辯。惟均未作任何答辯聲明。
四、得心證之理由：
（一）原告主張之事實，已據其提出借據暨其他約定事項、合作
      金庫銀行放帳務資料查詢單、合作金庫商業銀行91年至95
      年定儲指數利率變動表各一件為證。並為被告所不否認，
      自堪認原告之主張為真實。
（二）被告雖辯稱以：伊請朋友辦理貸款後，朋友卻將伊轉貸的
      錢自丙○銀行領走，但領款的印章是偽造的，伊不承認有
      74萬元的提款；且錢既是被其他人領走，被盜領的錢是因
      為銀行審核不嚴，所以錢被用偽刻的印章領走，這點銀行
      也有責任云云，然為原告所否認。而查，原告確有借款予
      被告甲○○之事實，既為被告所不爭執，且93年10月份之
      前均由被告甲○○本人分期清償，之後則不是伊清償的等
      情，亦為被告甲○○所自陳在卷（本院95年8月8日言詞辯
      論筆錄），顯見原告已給付該消費借貸款予甲○○無訛。
      雖甲○○辯稱伊請朋友向日盛銀行貸款100萬元，並轉匯
      其中之78萬元擬清償丙○的借款云云，惟甲○○亦自陳伊
      並未向丙○銀行說明轉匯之款項是要清償之前的借款，都
      是由中間的仲介處理等語（同上言詞辯論筆錄），是其既
      未向原告提出欲清償借款之通知，原告即不知其欲清償欠
      款，其雖轉匯款項存入於原告丙○銀行之帳戶內，原告亦
      無權予以扣款以為清償，縱其所辯向其他銀行申請代償，
      而代償的金額卻被盜領一節屬實，惟其既未通知原告欲以
      該筆款項清償，原告即無從行使抵銷權，自不生清償之效
      力，原告之借款債權即仍存在。至被告所辯伊被盜領的錢
      是因為原告銀行審核不嚴，所以錢被用偽刻的印章領走，
      原告銀行也有責任一節，既尚未經判決認定屬實，被告即
      不得主張抵銷，所辯自無可取。
（三）按借用人應於約定期限內，返還與借用物種類、品質、數
      量相同之物；遲延之債務，以支付金錢為標的者，債權人
      得請求依法定利率計算之遲延利息，但約定利率較高者，
      仍從其約定；當事人得約定債務人不履行債務時，應支付
      違約金。民法第478條前段、第233條第1項、第250條第1
      項分別定有明文。又連帶保證者，乃保證人與主債務人連
      帶負債務履行責任之保證，具有連帶債務之性質。又保證
      債務，除契約另有訂定外，包含主債務之利息、違約金、
      損害賠償及其他從屬於主債務之負擔；另連帶債務之債權
      人，得對債務人中之一人或數人，同時或先後請求全部或
      一部之給付，民法第739條、第740條、第273條第1項分別
      定有明文。查，被告甲○○就上開借款既僅攤還本息至95
      年1月16日止，尚欠原告本金618,161元，及自95年1月17
      日起之利息、違約金，利率現依定儲指數利率1.87%加碼
      年息1.1%，即年息2.97%計算，經原告屢次催討，未獲清
      償，依約定被告已喪失期限利益，該筆借款視為全部到期
      ，應立即一次清償積欠之本金及其利息、違約金，而被告
      乙○○既為連帶保證人，依法自應與被告甲○○負連帶清
      償之責任。
（四）從而，原告依消費借貸及連帶保證契約請求被告連帶給付
      借款618,161元及如主文第1項所示之利息、違約金為有理
      由，應予准許。
（五）原告原名合作金庫銀行股份有限公司，嗣依經濟部95年2
      月10日經授商字第09501019310號函准予變更名稱為合作
      金庫商業銀行股份有限公司，業據提出經濟部函1件為證
      ，自仍不失其法人格之同一性，併此敘明。
五、假執行之宣告：
    原告陳明願供擔保，請求宣告假執行，核無不合，茲酌定相
    當之擔保金額，予以准許。
六、訴訟費用負擔之依據：民事訴訟法第85條第2項。
中    華    民    國    95    年    8     月    15    日
                民事第一庭    法      官  張明輝
以上正本係照原本作成
如對本判決上訴，須於判決送達後20日內向本院提出上訴狀
中    華    民    國    95    年    8     月    15    日
                              法院書記官  周其祥


司法院資訊處製作；財團法人民間司法改革基金會備份。
